最  高  行  政  法  院  裁  定
                                     100年度裁字第2059號
上  訴  人  馮廣忱
            馮廣毅
            馮雲
共      同
訴訟代理人  翁瑞麟  律師
被 上訴 人  新竹縣政府
代  表  人  邱鏡淳
上列當事人間土地徵收補償事件，上訴人對於中華民國100年5月
19日臺北高等行政法院99年度訴字第2315號判決，提起上訴，本
院裁定如下：
    主  文
上訴駁回。
上訴審訴訟費用由上訴人負擔。
    理  由
一、按對於高等行政法院判決之上訴，非以其違背法令為理由，
    不得為之，行政訴訟法第242條定有明文。依同法第243條第
    1項規定，判決不適用法規或適用不當者，為違背法令；而
    判決有同條第2項所列各款情形之一者，為當然違背法令。
    是當事人對於高等行政法院判決上訴，如依行政訴訟法第24
    3條第1項規定，以高等行政法院判決有不適用法規或適用不
    當為理由時，其上訴狀或理由書應有具體之指摘，並揭示該
    法規之條項或其內容；若係成文法以外之法則，應揭示該法
    則之旨趣；倘為司法院解釋或本院之判例，則應揭示該判解
    之字號或其內容。如以行政訴訟法第243條第2項所列各款情
    形為理由時，其上訴狀或理由書，應揭示合於該條項各款之
    事實。上訴狀或理由書如未依此項方法表明，或其所表明者
    與上開法條規定不合時，即難認為已對高等行政法院判決之
    違背法令有具體之指摘，其上訴自難認為合法。
二、本件上訴人對於高等行政法院判決上訴，主張略以：被上訴
    人未確定新竹縣寶山鄉及竹東鎮無法選取相同分區土地進行
    調整，逕選取農業用土地（使用分區不相同、使用性質也非
    類似）進行調整，違反地價調查估計規則第21條第1項第2款
    規定；被上訴人排除系爭土地適用工業用地之區段地價，也
    違反不動產估價技術規則第25條規定；被上訴人估價程序所
    為調整，也違反農業用地影響地價區域因素評價基準表之規
    定。原判決均認為合法，有判決不適用法規及適用不當之當
    然違法事由等語，為其論據。
三、經查：
  (一)本件原判決已明白交待「爭訟之被徵收土地，其徵收補償處
    分價格決定合法」之心證形成及法律判斷理由，分由其「評
    定程序」、「地價區段劃分妥適」、「決定以農業用地進行
    估價之各項衡量因素」與「為何上訴人所舉其他土地公告現
    值不得據為評量本案爭訟土地公告現值之參考基準理由」等
    各種角度來立論。
  (二)反觀上訴人對原判決之上開論述並未為「針鋒相對」式之論
    駁，卻僅引用有關評量土地公告現值之相關抽象法規範，空
    泛指摘「原判決未對應如何適用該等法規為說明，或沒有依
    該法規範之標準來評價」云云。
  (三)實則有關決定徵收補償價格基礎之土地公告現值，其評量本
    質上即是一種「調查而得」之「估計」，而針對「估計」事
    項所為之規定，基本上不是必須按其構成要件內容絕對被遵
    守之嚴格規範，而只是一種權衡式之規範，預想實證上可能
    影響土地價格之各項參考因素，將之逐項列出，要求執法者
    針對個案事實之實證特徵，儘量遵守。這些預想的參考因素
    ，從理論上言之，有其模糊性，也不是所有個案中都具備。
    因此要主張此等調查決定違法，即不能空泛式地為規範論述
    （即抽象指摘那些因素沒有被考量，或在缺乏實證背景說明
    的情況下，抽象主張某些標準沒有被遵守），而須從實證上
    的角度，為因果關連式之具體指明（即在個案中某一真實存
    在之具體實證因素未被斟酌，因此造成個案中之土地公告現
    值評估失真），若未能為此等具體論述，法院對「處分是否
    違法性」之審查即無客觀參考座標可憑。
  (四)而本件上訴理由卻只有上開抽象之論述，核其所述，無非重
    述其在前訴訟程序有關實體爭議事項之主張，並以此重複之
    主張為基礎，就原審之證據取捨與事實認定職權，為空泛之
    指摘，而非具體表明原判決有何「不適用法規、適用法規不
    當、或行政訴訟法第243條第2項所列各款之情形」，難認對
    原判決之如何違背法令已有具體之指摘。依首開規定及說明
    ，應認其上訴為不合法。
四、據上論結，本件上訴為不合法。依行政訴訟法第249條第1項
    前段、第104條、民事訴訟法第95條、第78條、第85條第1項
    前段，裁定如主文。
中    華    民    國    100   年    8     月    18    日
                    最高行政法院第六庭
                        審判長法官  黃  合  文
                              法官  鄭  忠  仁
                              法官  劉  介  中
                              法官  帥  嘉  寶
                              法官  陳  鴻  斌

以  上  正  本  證  明  與  原  本  無  異
中    華    民    國    100   年    8     月    19    日
                              書記官  葛  雅  慎